臺灣橋頭地方法院民事裁定
110年度消債清字第121號
聲  請  人  
即債務人    葉棠郡  
0000000000000000

代  理  人  吳啓源  法扶律師
上列當事人因消費者債務清理事件聲請清算，本院裁定如下：
    主  文
聲請人葉棠郡自民國一百一十年十二月二十九日下午四時起開始
清算程序。
命司法事務官進行本件清算程序。
    理  由
一、聲請意旨略以：聲請人即債務人葉棠郡前向金融機構辦理保
    證契約等，致積欠無擔保債務計新臺幣（下同）1,560,293
    元，因此債務經金融機構債權讓與，現未有金融機構債權人
    而毋庸進行前置協商程序，復因聲請人有不能清償債務或有
    不能清償之虞，復未經法院裁定開始更生程序或宣告破產，
    爰依法聲請准予裁定清算等語。
二、按「債務人不能清償債務或有不能清償之虞者，得依本條例
    所定更生或清算程序，清理其債務。」消費者債務清理條例
    （下稱消債條例）第3條定有明文。衡以消費者與金融機構
    間債之關係之發生，係依契約自由原則及相互間之信賴為基
    礎，此為社會經濟活動得以維繫及發展之重要支柱，債務人
    經濟窘迫，固不應任其自生自滅，債權人一方之利益，仍不
    能因之摒棄不顧。是債務人於協商程序中，自應本於個人實
    際財產及收支狀況，依最大誠信原則，商討解決方案。如終
    究不能成立協商，於聲請更生或清算時，法院審酌上開條文
    所謂「不能清償或有不能清償之虞」，自宜綜衡債務人全部
    收支、信用及財產狀況，評估是否因負擔債務，而不能維持
    最基本之生活條件；所陳報之各項花費，是否確屬必要性之
    支出；如曾有協商方案，其條件是否已無法兼顧個人生活之
    基本需求等情，為其判斷之準據。
三、經查：
  ㈠聲請人前向台北富邦商業銀行股份有限公司辦理保證契約，
    經債權讓與後，致現積欠富邦資產管理股份有限公司（下稱
    富邦資產公司）1,560,293元，因非金融機構債務，而毋庸
    進行前置協商程序等情，有110年8月30日清算聲請狀所附債
    權人清冊、財團法人金融聯合徵信中心前置協商專用債權人
    清冊、信用報告、110年9月16日富邦資產公司陳報狀等件在
    卷可稽，堪信為真實。
  ㈡聲請人自110年9月起從事鞋墊、鞋舌車縫代工，論件計酬，
    於110年9月共領取報酬4,682元，而其名下曾有一輛機車，
    於108年10月17日移轉予配偶，另有遠雄人壽保險解約金22,
    824元、中國人壽保險解約金2,046元、南山人壽保險解約金
    7,710元、三商美邦人壽保險解約金33,021元，108、109年
    度申報所得分別為158元、0元，現未投保勞工保險等情，有
    財產及收入狀況說明書、勞工保險被保險人投保資料表、綜
    合所得稅各類所得資料清單暨國稅局財產歸屬資料清單、工
    作照片、工作日期及收入紀錄、遠雄人壽保險事業股份有限
    公司110年11月15日遠壽字第1100005525號函、南山人壽保
    險股份有限公司110年11月25日南壽保單字第C3362號函、三
    商美邦人壽保險股份有限公司110年12月2日三法字第01731
    號函附卷可稽。則查無聲請人有其他收入來源，佐以聲請人
    提出工作照片、工作日期及收入紀錄為證，則以聲請人主張
    之收入來源，應全非虛罔，是以工作日期及收入紀錄所示薪
    資4,682元作為核算其現在償債能力之基礎，應能反映真實
    收入狀況。
  ㈢至聲請人個人日常生活必要費用部分，審酌聲請人負債之現
    況，基於社會經濟活動之互賴及誠信，該日常生活所需費用
    ，自應節制開支，不得有超越一般人最低生活標準之享受，
    否則反失衡平，本院依消債條例第64條之2第1項，參酌衛福
    部社會司所公告歷年最低生活費標準，110年度高雄市最低
    生活費標準13,341元之1.2倍為16,009元，則聲請人每月最
    低生活費除有特殊情形並有證據證明者外，自宜以此為度，
    始得認係必要支出。聲請人主張每月個人必要生活費為14,1
    95元，尚低高於上開標準16,009元，應屬可採。
  ㈣綜上所述，以聲請人現每月之收入4,682元為其償債能力基準
    ，扣除其每月個人必要生活費14,195元後已無所餘，顯無法
    清償聲請人目前扣除保險解約金65,601元後之負債總額1,49
    4,692元，堪認聲請人確有不能清償債務或有不能清償之虞
    之情事。從而，聲請人主張已不能清償債務，聲請本院准予
    清算，依所舉事證及本院調查結果，即無不合。
四、末按「法院開始清算程序之裁定，應載明其年、月、日、時
    ，並即時發生效力。」、「法院裁定開始更生或清算程序後
    ，得命司法事務官進行更生或清算程序，必要時得選任律師
    、會計師或其他適當之自然人或法人一人為監督人或管理人
    。」消費者債務清理條例第83條第1項、第16條第1項分別定
    有明文。本件聲請人其目前收入及財產狀況，不能履行債務
    ，未償之債務亦屬不能清償，有如上述。從而，聲請人聲請
    清算，洵屬有據，應予准許，爰命司法事務官進行本件清算
    程序。
五、依消費者債務清理條例第11條第1項、第83條第1項、第16條
    第1項，裁定如主文。
中　　華　　民　　國　　110 　年　　12　　月　　29　　日
              　　        民事庭　法　官　薛博仁
以上正本係照原本作成。
本裁定已於110年12月29日下午4時公告。
本裁定不得抗告。
中　　華　　民　　國　　110 　年　　12　　月　　29　　日
  　                              書記官　郭南宏